【裁判字號】    97,訴,417
【裁判日期】    980529
【裁判案由】    違反廢棄物清理法
【裁判全文】
臺灣臺南地方法院刑事判決               97年度訴字第417號
公  訴  人  臺灣臺南地方法院檢察署檢察官
被      告  丁○○
            甲○○
上一被告之
選任辯護人  賴玉山  律師
            邱佩芳  律師
被      告  乙○○
上列被告因違反廢棄物清理法案件，經檢察官提起公訴（96年度
營偵字第991號），本院判決如下：
    主  文
丁○○共同犯廢棄物清理法第四十六條第一項第四款之非法清理
廢棄物罪，處有期徒刑貳年。
甲○○共同犯廢棄物清理法第四十六條第一項第四款之非法清理
廢棄物罪，處有期徒刑貳年。
乙○○共同犯廢棄物清理法第四十六條第一項第四款之非法清理
廢棄物罪，處有期徒刑壹年陸月。
    事  實
一、丁○○、甲○○與真實姓名、年籍不詳綽號阿賢之成年男子
    ，明知從事廢棄物清除、處理業務者，應向主管機關申請核
    發公民營廢棄物清除處理機構許可文件後，始得受託清除、
    處理廢棄物業務，未領有上開許可文件，不得清除、處理廢
    棄物。竟基於非法處理廢棄物之反覆、延續之單一犯意之犯
    意聯絡，先由丁○○於民國96年6月10日，向不知情之地主
    莊麗華以每年新台幣（下同）20萬元之租金，租用莊麗華所
    有、坐落於臺南縣學甲鎮○○段0031-37號土地魚塭，並由
    甲○○擔任連帶保證人，並對外佯稱丁○○以每日2000元之
    代價僱用甲○○管理該現場。甲○○則於96年6月10日後某
    日，以1天6000元之代價僱用知情之挖土機司機乙○○，乙○○即與甲○○等人基於前開非法處理廢棄物之反覆、延續
    之單一犯意犯意聯絡，非法處理廢棄物：
  (一)丁○○於6月底某日，先接洽高雄地區之不詳非法廢棄物處
    理業者，載運由太空包裝之鋁飛灰事業廢棄物至上開漁塭傾
    倒，由不詳之挖土機業者先在塭岸處挖掘一深坑約長10公尺
    、寬3公尺、深4公尺，未設置防止地面水、雨水及地下水流
    入、滲透之設備或措施，再由甲○○聯絡丁○○於夜間開挖
    土機至現場予以掩埋並覆土填平，上開鋁灰渣經水作用，產
    生惡臭及刺鼻味道。
  (二)丁○○於96年7月1日晚間，再次聯絡綽號「阿賢」之不詳姓
    名年籍之人，載運一般廢棄物至上開漁塭，傾倒於塭岸，再
    由甲○○聯絡丁○○至現場，於深夜將上開一般垃圾推入漁
    塭，再進行覆土掩埋，以掩飾犯罪行為。
二、嗣於同年7月2日凌晨0時40分，經當地鄉民發現報告台南縣
    警察局學甲分局浯洲派出所，經警員到現場而當場逮捕乙○○，扣得乙○○所有之三菱140型挖土機一輛（經警責付乙○○保管），並循線查獲甲○○及丁○○。嗣台南縣政府環
    境保護局於7月5日上午10時派員至現場會勘，並進行非法廢
    棄物挖驗，方發現前次6月底非法處理之鋁飛灰事業廢棄物
    。
三、案經臺南縣警察局學甲分局報告臺灣臺南地方法院檢察署檢
    察官偵查後起訴。
    理  由
壹、程序事項：
    本案各項證據之證據能力之有無，詳如本院98年5月11日裁
    定所示。
貳、實體事項：
一、關於被告丁○○、甲○○部分：
  (一)上揭犯罪事實，業據證人莊麗華、臺南縣政府環保局環境稽
    查員顏仲賢於於偵查中之證述綦詳，此外，復有臺南縣警察
    局學甲分局扣押書及贓物責付保管單、台南縣學甲鎮○○段
    31-37地號漁塭委託經營契約書、台南縣政府環境保護局96
    年7月5日公害案件稽查工作紀錄表、檢察官96年12月13日現
    場勘驗筆錄、台南縣政府96年12月19日府環稽字第09605537
    6號函各一紙、96年7月2日凌晨0時查獲現場照片6張、台南
    縣政府96年8月17日府環稽字第0960180685號函及所附現場
    開挖照片9張、事業廢棄物檢驗報告影本2份、現場開挖錄影
    VCD1片在卷可參，均核與被告丁○○、甲○○二人於審理時
    自白之情節相符，堪認被告鄭、吳二人之自白係出於真實，
    應可採信。本案事證明確，被告丁○○、甲○○犯行堪以認
    定，應依法論科。
  (二)至於被告丁○○、甲○○於偵查中及本院審理中，均稱被告
    丁○○以每日2000元代價僱用甲○○管理魚塭現場云云。惟
    揆諸被告丁○○、甲○○二人於偵查時起，均一再表示不知
    、亦無法聯絡委以傾倒一般事業廢棄物之人，且尚未獲得處
    理廢棄物之代價云云，顯已不符一般受託非法處理事業廢棄
    物清理之人掌握委託人以取得報酬之經驗法則；再者，觀諸
    被告甲○○每日受僱所得僅2000元，竟以高於自己所得甚多
    之6000元代價僱用被告乙○○，亦不合理。從而，本院據此
    認定如事實欄所載被告之主從關係，併此敘明。
二、關於被告乙○○部分：
    訊據被告乙○○固不否認於上開時、地二次將上揭廢棄物埋
    入臺南縣學甲鎮○○段31-37地號土地內之事實，惟矢口否
    認與被告丁○○、甲○○係共同未依規定領有廢棄物處理許
    可文件，從事處理廢棄物之犯行，辯稱；我僅係單純受僱的
    人，我是做工的人，且雖被告甲○○未提示廢棄物清理許可
    證，但有給我看名片，上載有甲級環保公司，所以不是亂倒
    的等語。經查：
  (一)上揭廢棄物經台南縣政府檢測結果屬一般事業廢棄物，有台
    南縣政96年8月17日府環稽字第0960180685號函及所附現場
    開挖照片9張、事業廢棄檢驗報告影本、現場開挖錄影VCD1
    片在卷可參。是本件被告乙○○所處理者，確為一般事業廢
    棄物之事實，要可認定。
  (二)次查，被告乙○○雖辯稱：「甲○○雖未提示廢棄物清理許
    可證，但有給我看名片，上載有甲級環保公司，所以不是亂
    倒的等語。」惟據被告乙○○於96年7月2日警詢時稱：「我
    於96年7月1日23時許至該魚塭掩埋廢棄物」等語；於96年7
    月2日偵查時稱：「甲○○以一天新台幣6000元之代價請我
    到台南縣學甲鎮○○段31-37地號土地整理路面，說要載廢
    土來放，回填魚塭」、「當天我做了約一個多小時就走了，
    後來有車子去倒，我再過去把廢棄物用平」、「我看到的是
    垃圾不是廢棄土，想說已經在那邊，就幫他用平」等語；其
    又於96年12月13日檢察官勘驗現場時稱：「曾到過台南縣學
    甲鎮○○段31-37地號土地2次，該土地旁邊有一些垃圾，他
    們就叫我填平」、「現場有一大坑，坑裡面有一包一包的廢
    土，有的散散的，一包一包就像太空包那樣」等語。觀諸被
    告乙○○見現場有一包一包之不明物，仍將該物掩埋於魚塭
    ，依被告之智識及教育程度，對前開之物係廢棄物，未經許
    可處理廢棄物係非法之行為應有認識，足認其主觀上確已知
    悉所處理之物係一般事業廢棄物。其雖以甲○○所提示之名
    片上載有甲級環保公司，辯稱未違反廢棄物處理法云云。惟
    處理廢棄物必須依規定領有許可文件為要件，名片並非前揭
    所稱之許可文件，是被告乙○○對未依規定領有許可文件，
    處理廢棄物應有認識。又被告乙○○均係於晚間掩埋前揭廢
    棄物，其目的應係為避人耳目，使人不易發現，故意掩飾其
    犯行。可見，被告乙○○顯然明知丁○○及甲○○係未依規
    定領有廢棄物處理許可文件，而處理廢棄物，是被告乙○○
    所辯，應屬事後卸責之詞，自不足採。
  (三)綜上所述，被告乙○○上開所辯，均不足採信。本件事證明
    確，被告違反廢棄物清理法之犯行，應可認定。
、論罪科刑：
  一按從事廢棄物清除、處理業務者，應向直轄市、縣（市）主
    管機關或中央主管機關委託之機關申請核發公民營廢棄物清
    除處理機構許可文件後，始得受託清除、處理廢棄物業務；
    又未依第41條第1項規定領有廢棄物清除、處理許可文件，
    不得從事廢棄物貯存、清除、處理，廢棄物清理法第41條第
    1項前段、第46條第4款前段分別定有明文。又廢棄物清理法
    第46條第4款所規定之犯罪構成要件行為，計有「貯存」、
    「清除」及「處理」三者，其中所謂「貯存」，指一般廢棄
    物於清除、處理前，放置於特定地點或貯存容器、設施內之
    行為，「清除」則指一般廢棄物之收集、運輸行為，至「處
    理」則包含(1)中間處理：指一般廢棄物在最終處置前，以物
    理、化學、生物、熱處理、堆肥或其他處理方法，改變其物
    理、化學、生物特性或成分，達成分離、減積、去毒、固化
    或安定之行為。(2)最終處置：指將一般廢棄物以安定掩埋、
    衛生掩埋或封閉掩埋之行為。(3)再利用：一般廢棄物做為原
    料、材料、燃料、填土或其他經中央主管機關及目的事業主
    管機關認定之用途行為，有行政院環境保護署發布之「一般
    廢棄物貯存清除處理方法及設施標準」可資參酌。是被告三
    人未依規定領有廢棄物清除許可文件，擅自將一般廢棄物運
    輸至上開魚塭掩埋等廢棄物清除處理行為，核係犯廢棄物清
    理法第46條第4款前段之未領有許可文件從事廢棄物清除罪
    。
  二次按刑事法若干犯罪行為態樣，本質上原具有反覆、延續實
    行之特徵，立法時既予特別歸類，定為犯罪構成要件之行為
    要素，則行為人基於概括之犯意，在密切接近之一定時、地
    持續實行之複次行為，倘依社會通念，於客觀上認為符合一
    個反覆、延續性之行為觀念者，於刑法評價上，即應僅成立
    一罪。學理上所稱「集合犯」之職業性、營業性或收集性等
    具有重複特質之犯罪均屬之，例如經營、從事業務、收集、
    販賣、製造、散布等行為概念者是。而廢棄物清理法第四十
    六條第四款之犯罪，係以未依同法第41條第1項規定領得廢
    棄物清除、處理許可文件之人，作為犯罪主體，再依該第41
    條第1項前段以觀，乃謂從事廢棄物清除、處理業務者，應
    申請核發許可文件。是本罪之成立，本質上即具有反覆性，
    倘行為人基於概括之犯意，在密切接近之一定時間及空間內
    反覆從事廢棄物之清除、處理，無非執行業務所當然，於行
    為概念上，應認為包括的一罪，無連續犯或併合論罪可言。
    故被告三人於96年6月底某日起迄於7月2日凌晨為警會同臺
    南縣政府環境保護局之人員查獲止，2次從事廢棄物處理之
    行為，其所為均係基於單一犯意接續為之，所侵害為環境保
    護之社會法益，應僅論以一罪。又被告丁○○、甲○○、乙○○與真實姓名、年籍不詳綽號阿賢之成年男子間就前開未
    依規定領有廢棄物處理許可文件，從事廢棄物處理之行為，
    應有行為分擔，應論以共同正犯。爰審酌被告丁○○、甲○○、乙○○明知未領有廢棄物處理許可文件，竟共同非法從
    事廢棄物處理，破壞上開土地之環境保育與公共衛生，貽害
    後代，犯罪所生危害甚鉅，兼衡其品行、犯罪之動機、目的
    、手段、所得利益等一切情狀，量處如主文所示之刑。至於
    公訴意旨雖就被告丁○○、甲○○及乙○○，分為為有期徒
    刑2年6月併科罰金50萬元、有期徒刑1年10月併科罰金20萬
    元、有期徒刑1年2月緩刑2年之求刑，惟本院綜觀上開各情
    及各被告於法院審理時之犯後態度，仍認以主文所示之刑為
    適當，併此敘明。又扣案之挖土機1輛，固為被告乙○○所
    有，惟非專供犯罪所用，爰不宣告沒收。
據上論斷，應依刑事訴訟法第299條第1項前段，廢棄物清理法第
46條第4款，刑法第11條前段、第28條，判決如主文。
本案經檢察官陳鋕銘提起公訴，檢察官丙○○到庭執行職務。
中    華    民    國    98    年    5     月    29    日
                  刑事第八庭      審判長法  官  洪士傑
                                        法  官  陳杰正
                                        法  官  許蕙蘭
以上正本證明與原本無異。
如不服本判決，應於本判決送達後10日內，向本院提出上訴書狀
，並應敘述具體理由。如未敘述上訴理由者，應於上訴期間屆滿
後20日內向本院補提理由書狀（均須按他造當事人之人數附繕本
）「切勿逕送上級法院」。
                                        書記官  王政煌
中    華    民    國    98    年    5     月    29    日
附錄本案論罪科刑法條全文：
廢棄物清理法第46條
有下列情形之一者，處1年以上5年以下有期徒刑，得併科新臺幣
3百萬元以下罰金：
一、任意棄置有害事業廢棄物。
二、事業負責人或相關人員未依本法規定之方式貯存、清除、處
    理或再利用廢棄物，致污染環境。
三、未經主管機關許可，提供土地回填、堆置廢棄物。
四、未依第41條第1項規定領有廢棄物清除、處理許可文件，從
    事廢棄物貯存、清除、處理，或未依廢棄物清除、處理許可
    文件內容貯存、清除、處理廢棄物。
五、執行機關之人員委託未取得許可文件之業者，清除、處理一
    般廢棄物者；或明知受託人非法清除、處理而仍委託。
六、公民營廢棄物處理機構負責人或相關人員、或執行機關之人
    員未處理廢棄物，開具虛偽證明。


司法院資訊處製作；財團法人民間司法改革基金會備份。
